【裁判字號】    98,交聲,408
【裁判日期】    980227
【裁判案由】    違反道路交通管理處罰條例聲明異議
【裁判全文】
臺灣臺北地方法院交通事件裁定         98年度交聲字第408號
原處分機關  臺北市交通事件裁決所
異  議  人
即受處分人  甲○○
上列異議人即受處分人因違反道路交通管理處罰條例案件，對於
臺北市交通事件裁決所中華民國九十八年一月二十日所為之處分
（北市裁罰字第裁二二─ＡＥＷ七一五五七二號），聲明異議，
本院裁定如下：
    主  文
原處分撤銷。
異議人不罰。
    理  由
一、本件原處分意旨略以：本件異議人即受處分人甲○○於民國
    九十七年十二月五日下午六時二十五分許，騎乘車牌號碼六
    ＨＪ─八五二號重型機車，沿臺北市○○區○○街由西向東
    方向行駛，行經臺北市○○區○○街四三號前時，因行駛道
    路時使用手持式行動電話通話，適為在該路段執行巡邏勤務
    之臺北市政府警察局文山第二分局景美派出所警員丙○○、
    乙○○發覺而攔停，並以受處分人有違反道路交通管理處罰
    條例第三十一條之一第二項規定之行為，當場掣單舉發且將
    通知單交由受處分人簽收。嗣受處分人於舉發通知單上所載
    應到案日期即九十七年十二月二十日前向原處分機關提出申
    訴，經原處分機關函請舉發單位調查結果，仍認受處分人確
    有前開違規行為，原處分機關乃於九十八年一月二十日以受
    處分人騎乘機器腳踏車於行駛道路時使用手持式行動電話通
    話之違規事實，依道路交通管理處罰條例第三十一條之一第
    二項及違反道路交通管理事件統一裁罰基準及處理細則第四
    十三條、第四十四條及違反道路交通管理事件統一裁罰基準
    表之規定，裁處受處分人新臺幣（下同）一千元罰鍰。
二、訊據受處分人暨其於九十八年一月二十日所提出之聲明異議
    狀意旨，其固不否認於前述時間、地點，騎乘前述車輛行經
    前揭路段，惟矢口否認有何騎乘機車於行駛道路時使用手持
    式行動電話通話之違規行為，辯稱：伊當時機車上載有七歲
    大之女兒，並將車停於景美街四十三號前查看其手機是否有
    來電時，恰遇乙○○警員由後方巡邏盤查，即稱伊於行駛中
    撥打行動電話，當時伊告知該員警伊是處於靜止狀態時查看
    手機，且未打電話或接電話，但該員警不僅不可理喻並口出
    狂言不服氣可去申訴云云。
三、經查：
（一）按機器腳踏車駕駛人行駛於道路時，使用手持式行動電話
      進行撥接或通話者，處新臺幣一千元罰鍰，道路交通管理
      處罰條例第三十一條之一第二項定有明文。
（二）次按法院受理交通事件，準用刑事訴訟法之規定，道路交
      通管理處罰條例第八十九條前段定有明文；又認定犯罪事
      實所憑之證據，雖不以直接證據為限，間接證據亦包括在
      內，然而無論直接證據或間接證據，其為訴訟上之證明，
      須於通常一般之人均不致有所懷疑，而得確信其為真實之
      程度者，始得據為有罪之認定，倘其證明尚未達到此一程
      度，而有合理之懷疑存在而無從使事實審法院得有罪之確
      信時，即應由法院為諭知被告無罪之判決，最高法院七十
      六年臺上字第四九八六號著有判例意旨可資參照。是法院
      於審理行為人違反道路交通管理處罰條例案件，於踐行調
      查證據程序後而為事實認定時，如就原處分機關所認定之
      行為人違規事實仍有合理之懷疑，而無法確信行為人確有
      該當於道路交通管理處罰條例所處罰條文之構成要件事實
      時，即應依照訴訟上之待證事實「倘有懷疑，則從被告之
      利益作解釋」（in dubi opro reo）之證據法則，作對受
      處分人有利之認定。
（三）經查，本件受處分人有於前述時間，騎乘其所有之車輛行
      經前揭路段固為受處分人所不否認，而證人即當時攔停並
      舉發本件違規行為之員警乙○○於本院九十八年二月十三
      日調查時亦到庭證稱：受處分人是左手拿大哥大查看後，
      又放到左耳那裡，伊見受處分人拿大哥大放在耳朵旁，便
      去問他，他說有在通話，所以我們才告發等語。惟查，證
      人即當時與乙○○共同執行勤務之員警丙○○於本院九十
      八年二月二十日調查時到庭證稱：伊當時不敢確定，異議
      人手持行動電話騎車嘴巴有無動，因那距離並非一、兩公
      尺這麼近；而乙○○應該沒有親眼看到異議人把手機放在
      耳邊，但是伊攔停下來時，異議人說他沒有打，只有放耳
      朵。但我不敢確定他有無撥打，條文是規定撥打或通話都
      算是等語，則受處分人於前開時間，騎乘車牌號碼六ＨＪ
      ─八五二號重型機車，行經臺北市○○區○○街四三號前
      時，是否確有使用手持式行動電話進行撥接或通話？即非
      無疑。再者，本院依職權調閱受處分人遭舉發當日即九十
      七年十二月五日之手機通聯紀錄後發現，受處分人於遭舉
      發時間點，並未有何通話紀錄，此有中華電信股份有限公
      司資料查詢回覆一份在卷足憑，則受處分人前開所言，應
      非虛妄，其所為辯解，尚非無據。
四、綜上所述，原處分機關認定受處分人為機器腳踏車駕駛人行
    駛道路時使用手持式行動電話通話之違規行為，依道路交通
    管理處罰條例第三十一條之一第二項，違反道路交通管理事
    件統一裁罰基準及處理細則第四十三條、第四十四條及違反
    道路交通管理事件統一裁罰基準表之規定，裁處受處分人罰
    鍰一千元，尚難認為允洽，應認受處分人之異議為有理由，
    由本院將原處分撤銷，改諭知受處分人不罰。
據上論斷，應依道路交通案件處理辦法第二十條前段，裁定如主
文。
中    華    民    國  九十八  年   二   月   二十七   日
                  臺灣臺北地方法院交通法庭
                      法      官  雷淑雯
上正本證明與原本無異。
如不服本裁定應於送達後五日內向本院提出抗告狀
                      書  記  官  胡詩唯
中    華    民    國  九十八  年   二   月   二十七   日


司法院資訊處製作；財團法人民間司法改革基金會備份。
